【裁判字號】    95,上,18
【裁判日期】    950829
【裁判案由】    第三人異議之訴
【裁判全文】
臺灣高等法院花蓮分院民事判決            95年度上字第18號
上  訴  人  永全機械有限公司
法定代理人  甲○○
訴訟代理人  丙○○
上  訴  人  昶竤企業有限公司
法定代理人  丁○○
被上訴人    乙○○
訴訟代理人  邱聰安律師
當事人間請求第三人異議之訴事件，上訴人對於臺灣臺東地方法
院中華民國95年4月3日94年度訴字第95號第一審判決提起上訴，
，本院於95年8月15日言詞辯論終結，判決如下：
    主  文
上訴駁回。
第二審訴訟費用由上訴人負擔。
    事實及理由：
一、本案經本院審理結果，認為原審以被上訴人起訴所主張：原
    審法院93年度執字第8811號強制執行事件所拍賣之動產，除
    (一)地磅(二)洗沙機1台(三)振動篩機1台及鋼架之外，均屬被上訴
    人所有之事實為真實，因而准許被上訴人之請求，判命上開
    強制執行事件拍賣如附表一所示動產之價金，其中新臺幣
    2,156,822元，應交付被上訴人，同時駁回被上訴人因誤算
    而請求之6元部分，認事用法，並無不合。爰引用第一審判
    決書所載之事實及理由如附件所示。
二、上訴人就其敗訴部分提起上訴，聲明：（一）原判決廢棄。
    （二）上開廢棄部分，被上訴人在一審之訴駁回。其陳述略
    以：（一）本件強制執行之機器設備，與被上訴人提出之買
    賣契約所記載之機器設備有一部分之品名及數量有所出入，
    被上訴人主張債務人宋至強積欠其8,367,000元，及其二人
    之間就本件拍賣之動產所為之買賣及租賃契約，均係臨訟勾
    串；依被上訴人在原審所提之動產買賣契約書及公証書，其
    中第二段約定每月租金是要匯入被上訴人中國農民銀行臺東
    分行帳號：00000000000之帳戶內，結果卻是匯入花蓮第一
    信用合作社信義簡易型分社之被上訴人帳戶，約定帳戶顯不
    相符，且是在5個月以後才於94年1月28日匯入一筆20萬元之
    金額，作用不明亦不符契約約定，其先前每個月匯款之證據
    資料何在？顯然疑竇重重。（二）被上訴人若真是取得本件
    機械設備之所有權，理應在強制執行程序中提出第三人聲明
    異議以及後續之異議之訴，結果反而是提出「參與分配」之
    聲明，更令人深覺買賣契約確有疑竇等語。
三、被上訴人則聲明上訴駁回，並以：（一）宋至強將系爭動產
    於93年8月20日賣與被上訴人，並將之點交與被上訴人，有
    動產買賣契約書及公證書可稽；嗣被上訴人於93年8月26 日
    出租與宋至強至94年6月9日止，亦有動產租賃契約及公證書
    可證；此外有證人徐丁龍證明確有買賣之事實，以及證人即
    至勝砂石場土地出租人廖春雄及代為書寫工地租賃契約之證
    人趙世崇在原審證述甚詳，並有地上權契約書及收款條，足
    資印證。宋至強給付租金每月20萬元，或交付現金，或以電
    匯給付，其中94年1月28日電匯給被上訴人之20萬元，即為
    租金之證明。（二）被上訴人原早欲提起異議之訴，但因未
    准閱卷，無法查出查封系爭動產之債權人資料，所以沒有提
    起異議之訴，不得已就持有宋至強之本票聲請原審法院裁定
    准予強制執行，並參加分配，以減少損失等語。
四、查被上訴人於上訴人93年12月16、17日對原判決附表2所示
    機器設備聲請強制執行之前，早於93年2月18日，即因宋至
    強欠其款項未還，而就原判決附表1所示機器設備訂立「抵
    押權設定契約書」，用以擔保宋至強負欠被上訴人之債務。
    嗣又於93年8月26日與宋至強訂立動產買賣契約書，由宋至
    強將原判決附表1所示機器設備以900萬元賣給被上訴人，被
    上訴人則以宋至強積欠之836萬7千元抵充價金，並給付差額
    。復於同日訂定動產租賃契約書，由被上訴人將買來之機器
    設備以每月20萬元，出租給宋至強，押金為60萬元，租賃期
    限自93年8月26日起，至94年6月9日止。上開動產買賣契約
    書及租賃契約書，既均經公證，依法即視為公文書，上訴人
    亦不爭執其真正，自應推定其為真正。再被上訴人又於93年
    9 月9日，與上開動產所在地之土地權利人廖春雄，訂定地
    上權契約書，以取得使用該土地之權利一節，除據被上訴人
    提出該契約書及收款條各1份為證外，復據證人廖春雄及代
    書趙世崇證稱無訛。足徵被上訴人所提出之動產買賣契約書
    及租賃契約書，當非臨訟勾串所簽訂。縱使被上訴人提出之
    買賣契約所記載如原判決附表1所示機器設備，與本件強制
    執行原判決附表2所示機器設備，在品名及數量上有些微出
    入，或宋至強未依約定日期、方式繳納租金，亦不能以此否
    認買賣及租賃契約之真正。另被上訴人在強制執行程序中查
    封之初，未聲明異議或提出第三人之異議之訴，反而聲明參
    與分配，固令人懷疑拍賣之動產究否為被上訴人所有，惟此
    屬被上訴人權利救濟之主張是否適當之問題，尚難以此推翻
    先前買賣及租賃契約真正之事實。上訴意旨指摘原判決不當
    ，求予廢棄改判，為無理由，應予駁回。
四、據上論結，本件上訴為無理由，依民事訴訟法第449條第1項
    、第78條、第85條第1項前段，判決如主文。
中    華    民    國    95    年    8     月    29    日
                  民事庭審判長法  官    謝 志 揚
                              法  官    湯 文 章
                              法  官    林 慶 煙
右為正本係照原本作成。
如不服本判決，應於收受送達後二十日內向本院提出上訴書狀，
其未表明上訴理由者，應於提出上訴後二十日內向本院補提理由
書狀 (均須按他造當事人之人數附繕本 )上訴時應提出委任律師
或具有律師資格之人之委任狀；委任有律師資格者，另應附具律
師及格證書及釋明委任人與受任人有民事訴訟法第四百六十六條
之一第一項但書或第二項 (詳附詳)所定關係之釋明文書影本。
                              書記官     林 明 智
中    華    民    國    95    年    8     月    29    日


司法院資訊處製作；財團法人民間司法改革基金會備份。
